最高法院刑事判決　　　　　　九十六年度台上字第七０九一號
上　訴　人　甲○○
選任辯護人　莊柏林律師
上列上訴人因違反廢棄物清理法案件，不服台灣高等法院中華民
國九十六年四月二十五日第二審判決（九十六年度上訴字第八四
九號，起訴案號：台灣士林地方法院檢察署九十四年度偵字第九
九八五號），提起上訴，本院判決如下：
    主  文
上訴駁回。
    理  由
按刑事訴訟法第三百七十七條規定，上訴於第三審法院，非以判
決違背法令為理由，不得為之。是提起第三審上訴，應以原判決
違背法令為理由，係屬法定要件。如果上訴理由書狀並未依據卷
內訴訟資料，具體指摘原判決不適用何種法則或如何適用不當，
或所指摘原判決違法情事，顯與法律規定得為第三審上訴理由之
違法情形，不相適合時，均應認其上訴為違背法律上之程式，予
以駁回。本件原判決綜合卷內全部證據資料，本於推理作用，認
定上訴人甲○○有原判決事實欄所記載犯行，因而維持第一審論
處上訴人未經主管機關許可，提供土地回填、堆置廢棄物累犯罪
刑之判決，駁回上訴人在第二審之上訴。上訴意旨略稱：(1)上訴
人於警詢及偵查中雖承認有傾倒行為，然無自承傾倒土石、磚塊
、廢木材、塑膠袋、殘餘鋼筋、水泥塊等廢棄物，且其主觀上並
無提供土地回填、堆置廢棄物之故意。原判決遽認上訴人於警詢
時已自承查獲之廢棄物係其找人前來傾倒，顯與所採證據不相符
合，即有判決不適用法則之違法。(2)上訴人回填乾淨砂石之目的
，係因該（坐落台北縣八里鄉○○里○段蛇子形三七八號）土地
原始地目為田，地質屬鬆土，不適合停車，如遇下雨，更泥濘不
堪，不能作停車使用，此有待傳喚警員蕭志偉及地主林盛以資證
明。由此可證上訴人確無提供土地回填、堆置廢棄物之犯罪故意
，是上開二證人與上訴人有無違反廢棄物清理法故意具有相當必
要性，對認定有罪與否確有重要關係，上訴人在原審已聲請傳訊
。乃原審逕認事實明確，無傳喚調查必要，顯有未合，自有應於
審判期日調查之證據未予調查之違法。(3)上訴人向地主林盛以每
月新台幣六萬元之代價承租土地，乃因貨車停放常遭取締，為作
停車用而租賃，顯非意圖提供土地回填、堆置廢棄物，業據出租
人林盛出具證明書在案可考；況林盛亦陳稱：「甲○○與我簽約
時有說要作為停放車輛用的」等語。就該證明之記載與上訴人於
警詢、偵查中之陳述及二位證人（似指林盛、蕭志偉）欲證之事
實，相互勾稽，足以證明上訴人欠缺提供土地回填、堆置廢棄物
之故意。詎原審就上開有利上訴人之證據，均棄置不理，復未說
明不採之理由，遽認上訴人明知違法而提供土地回填、堆置廢棄
物云云，而為不利於上訴人之判決，顯與證據法則相違背，自有
判決理由不備及不適用法則之違法。(4)就上訴人及證人林盛、柯
塗生、謝國隆之陳述，顯見該土地地面覆滿雜草，無從得知有無
異狀，又依證人李進育之證言，再觀諸卷附照片，廢棄物最表層
多為碎石、磚角，益證上訴人請人載運之貨物確為碎石、磚角，
顯非虛言。乃原審既無積極證據證明多輛貨車裝載廢棄物傾倒於
前開土地，亦未查明上開廢棄物究為何人傾倒，僅以該土地有廢
棄物之事實，臆測推論上訴人犯行，顯有違論理法則、證據法則
，確有判決不適用法則及判決理由不備之違法。(5)上訴人家有母
親六十四歲、長女及長男、次男均在學中，全賴上訴人扶養照顧
，請一併斟酌云云。惟查：（一）刑事訴訟係採直接審理主義及
言詞審理主義，上訴人在原審所提出林盛出具之書面證明書，並
無證據能力，原審未於判決理由內說明是否予以採納，自與判決
不載理由之情形不相當；又林盛證稱：「甲○○與我簽約時有說
要作為停放車輛用的」等語，尚不足動搖原判決就犯罪事實之認
定，即於判決無影響，則原判決就林盛此項證言，未說明不予採
納之理由，於判決本旨既不生影響，依刑事訴訟法第三百八十條
規定，即不得據為第三審上訴理由；另上訴人辯解其無回填、堆
置廢棄物行為及故意等情，原判決業於理由內詳予指駁說明；至
於林盛、蕭志偉欲證明之事項，原審既未傳喚到場調查，並已於
判決理由內說明不予傳喚之理由，自無再說明不予採納之必要。
是則，上訴意旨(3)，尚非適法之第三審上訴理由。（二）證據之
取捨及其證明力之判斷與事實之認定，乃事實審法院自由判斷之
職權，上訴意旨(1)(2)(4)，純係對於原審採證認事職權之合法行使
及已經調查並於判決理由內指駁說明之事項，重為事實上之爭執
，及任憑己意，漫事指摘，俱無從據以辨識原判決有何種違背法
令之形式，亦非適法之第三審上訴理由。（三）上訴意旨(5)，請
求一併斟酌上訴人家有母親及就學中之兒女，有賴上訴人扶養等
情詞，並非依據卷內訴訟資料，具體指摘原判決有何種不適用何
種法則或如何適用不當，同非適法之第三審上訴理由。從而，應
認 本件上訴為違背法律上之程式，予以駁回。
據上論結，應依刑事訴訟法第三百九十五條前段，判決如主文。
中　　華　　民　　國　九十六　年 　十二 　月　 十三 　日
                      最高法院刑事第十庭
                          審判長法官  謝　俊　雄
                                法官  陳　世　雄
                                法官  魏　新　和
                                法官  吳　信　銘
                                法官  徐　文　亮
      本件正本證明與原本無異
                                      書  記  官
中　　華　　民　　國　九十六　年 　十二 　月　 十九 　日
                                                      Ｅ
